臺灣臺南地方法院刑事判決　　　　　　　 99年度易字第751號
公　訴　人　臺灣臺南地方法院檢察署檢察官
被　　　告　黃昭雄
上列被告因詐欺案件，經檢察官提起公訴（98年度偵字第10127
、11862、13133、15848、17235號、98年度偵緝字第1382、1383
號、99年度偵字第1060、1316、2390號）及檢察官移送併辦（99
年度偵緝字第348、349、1316號），本院判決如下：
    主  文
黃昭雄幫助意圖為自己不法之所有，以詐術使人將本人之物交付
，累犯，處有期徒刑伍月，如易科罰金，以新臺幣貳仟元折算壹
日。
    事  實
一、黃昭雄於民國88年間因違反懲治盜匪條例等案件，經臺灣高
    等法院臺南分院於89年1月24日，以88年度上訴字第1719號
    案判處應執行有期徒刑8年10月，復經同院於96年7月16日，
    以96年度聲減字第450號案，減刑為應執行有期徒刑8年6月
    確定，嗣於96年11月25日保護管束期滿執行完畢。
二、黃昭雄明知一般人收購他人金融機構帳戶之行徑，常係為遂
    行財產犯罪之需要，以便利詐欺或恐嚇取財犯行、贓款取得
    ，及使相關犯行不易遭人追查，而可預見提供自己於金融機
    構帳戶之存摺、提款卡、提款密碼供他人使用，他人有將之
    用於財產犯罪之可能，竟基於幫助他人犯罪之不確定故意，
    將其所有如附表編號1至4所示帳戶之存摺、提款卡及提款密
    碼，於97年11至12月間之不詳時間，在台南市都市改制前之
    台南縣(下同)歸仁鄉○○路旁之黃昏市場，交付予真實姓名
    年籍不詳綽號家豪之成年男子，以此方法幫助他人從事犯罪
    ，而該等金融帳戶則輾轉至吳柏修所使用。
三、吳柏修意圖為自己不法之所有利用不詳網咖店之電腦及數據
    設備連結「露天市集」網站，以身分證字號產生器製造如附
    表所示之拍賣帳號，透過前開帳號刊登販售手機或腳踏車之
    訊息，向附表所示上網投標之人詐稱得競標取得拍賣之商品
    。待附表所示之人陷於錯誤誤信得標後，吳柏修再以附表所
    示之行動電話與附表所示之人聯絡，要求附表所示之人依其
    指示匯款如附表所示之金額至附表所示之金融帳號內，而詐
    得上開款項。嗣經警循線查獲上情。
四、案經臺南市警察局、新竹市警察局第二分局、台中縣警察局
    烏日分局移送及臺灣臺北、板橋、彰化地方法院檢察署呈請
    臺灣高等法院檢察署移轉臺灣臺南地方法院檢察署檢察官偵
    查起訴。
    理  由
一、本件以下所引用之供述或非供述證據，檢察官及被告於本案
    言詞辯論終結前，均未爭執其證據能力，本院審酌前開證據
    之作成或取得之狀況，並無非法或不當取證之情事，且亦無
    顯不可信之情況，無證據力明顯過低之情形，復經本院於審
    判期日就上開證據依法進行調查、辯論，依刑事訴訟法第
    159條之5規定，均具有證據能力，合先敘明。
二、訊據被告黃昭雄對於上揭時間、地點，交付上揭金融帳戶予
    上揭不詳真實姓名之人乙節固不否認。惟被告矢口否認有幫
    助詐欺犯行，辯稱：家豪說要幫我找工作，他要我交出帳戶
    、金融卡、密碼；證人朱裕蓉可以證明我叫家豪幫我找工作
    ，家豪要我交出金融卡，我不知道他人取得金融帳戶，是要
    使用於非法之用途云云。
三、本院審酌：
  (一)上開涉案金融帳戶，係供同案被告吳柏修利用不詳網咖店之
    電腦及數據設備連結「露天市集」網站，以身分證字號產生
    器製造如附表所示之拍賣帳號，透過前開帳號刊登販售手機
    或腳踏車之訊息，向不特定之網路交易人詐稱得競標取得拍
    賣之商品，致附表所示之被害人誤信為真而欲購買之際吳柏
    修再以附表所示之行動電話與附表所示之被害人聯絡，要求
    附表所示之被害人依其指示匯款如附表所示之金額至附表所
    示之金融帳號內，而詐得上開款項之事實有：附表所示被
    害人警詢時之指訴、匯款單據影本、網路網頁影印資料
    、附表所示之行動電話門號申請資料及附表所示之金融
    帳戶申請人資料與交易明細表等件為證。因此上開帳戶為
    被告等所開設、申請，嗣遭吳柏修持以遂行詐騙被害人使之
    交付財物犯行等事實，應堪認定。
  (二)金融機構帳戶之存摺、提款卡及提款密碼等物，因涉及帳戶
    內款項提領之用途，對帳戶持有人而言均至關重要，在我國
    社會交易習慣中，復足以表徵個人名義，在交易上具有相當
    程度之意義，均應置放於家中安全處所以免遺失或遭竊用，
    且任何人如有金融機構帳戶之提款卡及密碼，即可於任一自
    動櫃員機操作交易並提領帳戶內款項，而不易追查係何人提
    領，是帳戶使用人切勿將存摺、提款卡、提款密碼供他人使
    用等情，亦經金融機構及電子媒體一再宣導，而被告黃昭雄
    為學歷雖僅為國小畢業，然被告至交付本件帳戶之時止，已
    40餘歲，有3、4年歷經5、6個工作之經驗曾做過藤椅及司機
    助手，並非毫無經歷或弱智之人，且明知找工作根本毋庸提
    供個人帳戶，業據其供明在卷(見臺灣高雄地方法院檢察署9
    9偵緝字792號偵查卷宗，以下簡稱偵6卷，第27頁，臺灣台
    南地方法院檢察署98偵字11862號偵查卷宗，以下簡稱偵3卷
    ，第19頁，臺灣台南地方法院檢察署99核交字1750號偵查卷
    宗，偵4卷，第19頁）。
  (三)再參酌：(1)被告黃昭雄於檢察官偵查中經檢察官詢問：交帳
    戶與家豪時是否已經找到工作了？被告供稱還沒有云云，既
    然尚未找到工作，綽號家豪之人如何確定被告應交出帳戶，
    以方便公司轉帳？(2)被告與綽號家豪之人認識已經10年，業
    據被告於檢察官偵查中供明在卷(見偵6卷第27頁，偵3卷第
    93 頁)，然被告竟無法交待家豪之真實姓名、住居所及聯絡
    電話!(3)被告既請家豪為其找工作，然工作之時間、地點、
    內容、薪資等均稱不知(見偵6卷第26、27頁，偵4卷第19頁)
    ，竟即將系爭帳戶交付家豪之人。(4)再被告供稱於交付帳戶
    後1個星期，其即已懷疑其帳戶會遭他人使用於不法用途(見
    偵6卷第27頁，偵3卷第94、99頁，偵4卷第19頁)。被告自其
    97年11、12月間交付系爭帳戶開始，至本件被害人在98 年2
    月1日至4日間遭詐騙為止，有長達數月之時間可以報警或至
    銀行辦理終止該帳戶之使用，竟而不為，顯見被告預見其提
    供之帳戶確實可能遭他人使用於非法之用途至明。
  (四)再查證人朱裕蓉於本院審理中具結後證稱：「家豪是誰我不
    知道，我跟被告開車去長榮中學，我在車上等被告，我不知
    道我們去那裡做什麼，被告下車去找那名男子，我那時候不
    知道他叫家豪，我是今天才知道那名男子叫家豪，我也沒有
    印象被告有告訴我把帳戶交給家豪的男子要去找工作。」等
    語(見本院卷2第85頁反面)，證明被告辯稱其交付系爭帳戶
    之目的是要找工作乙節顯係子虛烏有。經查證人朱裕蓉與被
    告間為同居男女朋友關係，為被告主動聲請傳喚為友性證人
    ，衡情並無故意陷害被告之理，其證言應當可以採信。
  (五)復查被告於檢察官偵查及本院審理中均供稱其交付帳戶之地
    點在台南縣歸仁鄉○○路旁之黃昏市場(分見偵6卷第26頁、
    本院卷1第119頁反面)，然於詰問證人朱裕蓉時被告卻將交
    付帳戶之地點變更為長榮中學，而長榮中學位於台南市東區
    ，顯與被告供稱之台南縣歸仁鄉不同，亦足認被告辯稱交付
    帳戶找工作乙節與事實不符。
  (六)末按各類形式利用行動電話、市內電話或電腦網路進行詐騙
    ，並收購人頭帳戶作為工具以利行騙，而規避執法人員之查
    緝，並掩飾、確保因自己犯罪所得財物之事例，無日無時在
    平面、電子媒體經常報導，且經警察、金融、稅務單位在各
    公共場所張貼防騙文宣宣導周知，是上情應已為社會大眾所
    共知。另金融機構存款帳戶，攸關存戶個人財產權益之保障
    ，專屬性甚高，衡諸常理，若非與存戶本人有密切關係，絕
    無可能隨意提供個人帳戶供他人使用，況於金融機構申請開
    設存款帳戶並無任何特殊之資格限制，一般民眾皆可利用存
    入最低開戶金額之方式，任意在金融機構申請開設存款帳戶
    ，作為提、存款之用，甚且可於不同之金融機構申請多數之
    存款帳戶使用，實無向不特定人購買帳戶必要；基此，苟見
    他人不以自己名義申辦帳戶，反而徵求不特定人之金融機構
    帳戶使用，衡情當知渠等取得之帳戶資料，應有隱瞞資金之
    存提過程，及避免行為人身分曝光之用意，而通常均被利用
    於從事與財產有關之犯罪，以供掩飾不法犯行，避免犯罪行
    為人曝光，並利於逃避執法人員查緝等情，亦均為週知之事
    實。本件被告提供上開帳戶資料與他人時，係年逾40歲之成
    年人，其心智已然成熟，具一般智識程度及相當之社會經驗
    ，被告雖又辯稱其大部分的時間都在監，與社會已經脫節云
    云，然查縱認被告大部分之時間均在監執行乙節屬實，然其
    在監執行更易由同房獄友聽聞此類犯行，反較常人有更多之
    認識才是，惟被告竟將上開帳戶之存摺、提款卡及提款密碼
    等物提供與不詳人士使用，主觀上對收取者將可能以此作為
    詐欺取財工具等不法用途乙情，應已有相當之認識。故本件
    縱無具體事證顯示被告確有參與向被害人詐欺取財、或不法
    取得被害人匯款等犯行，然被告既可預見交付自己名義之帳
    戶存摺、提款卡及提款密碼等帳戶資料與他人流通，誠有幫
    助從事詐欺取財犯行之人利用該帳戶作為實施犯罪之可能，
    但其仍將其上開帳戶資料交付與年籍、姓名均不詳之他人及
    該人所屬之詐騙集團使用，以致自己完全無法了解、控制其
    帳戶資料之使用情形及流向；而該不詳人士嗣後確將其提供
    之帳戶供作詐欺取財之用，復如前述，益徵被告等提供上開
    帳戶資料之時，於主觀上顯具有縱該取得帳戶之人以之為詐
    欺取財之犯罪工具，亦不違背其本意之幫助詐欺取財不確定
    故意甚明。
  (七)綜上各情相互勾稽，被告所辯均不合於社會常情及經驗法則
    ，且其前後所述不無齟齬之處，顯均係臨訟飾卸之詞，洵無
    可採。本件事證明確，被告幫助詐欺取財犯行，堪以認定，
    應予依法論科。
四、按刑法上之幫助犯，係對於犯罪與正犯有共同之認識，而以
    幫助之意思，對於正犯資以助力，而未參與實施犯罪之行為
    者而言（最高法院75年度臺上字第1509號、84年度臺上字第
    5998號、第6475號及88年度臺上字第1270號判決意旨參照）
    ；故如未參與實施犯罪構成要件之行為，且係出於幫助之意
    思提供助力，即屬幫助犯，而非共同正犯。查本件詐欺之同
    案被告吳柏修，意圖為自己不法之所有，蒐集他人金融機構
    帳戶及行動電話門號，佯稱被害人等於網路已標得購物之權
    ，誘使被害人等陷於錯誤，而依指示將附表所示款項匯入附
    表指定帳戶，詐騙被害人等匯款得逞，核同案被告吳柏修所
    為係犯刑法第339條第1項之詐欺取財罪。而本件被告基於幫
    助之犯意，提供其上開帳戶之存摺、提款卡、提款密碼等物
    予吳柏修使用，雖使吳柏修得以此為犯罪工具，以詐術使被
    害人陷於錯誤，匯款至附表所示帳戶而遂其犯行，惟並無相
    當證據證明被告有參與上述詐欺犯行之構成要件行為，僅係
    為吳柏修之上述詐欺取財犯行提供助力，是核被告所為，係
    犯刑法第30條第1項前段、同法第339條第1項之幫助詐欺取
    財罪。被告以幫助他人犯罪之意思而參與犯罪構成要件以外
    之行為，為詐欺取財罪之幫助犯，依刑法第30條第2項之規
    定，均得按正犯之刑度減輕其刑。又被告以一交付上開帳戶
    存摺、提款卡、提款卡密碼等物之幫助行為，幫助同案被告
    吳柏修分別詐欺附表所示之人，為一行為觸犯數罪名為想像
    競合犯，應依刑法第55條之規定，從一重幫助詐欺財罪處斷
    。查被告有事實欄所述論罪、科刑與執行紀錄，此有臺灣高
    等法院被告前案紀錄表1紙附卷可稽，其於執行完畢後5年內
    ，再犯本案之罪，係屬累犯，應依刑法第47條第1項之規定
    予以加重其刑，並先加後減之。爰審酌被告之行為影響社會
    金融交易秩序及助長詐欺活動之發生，並因此增加被害人事
    後向幕後吳柏修追償及刑事犯罪偵查之困難，殊為不該，復
    矢口否認犯行，難認有悔意，犯後態度均不佳，惟被告非詐
    騙集團主謀，參與犯罪之程度有限，暨被告之智識程度、家
    庭生活狀況及各被害人被詐欺之金額及檢察官求處有期徒刑
    8 月尚嫌過高等一切情狀，量處如主文所示之刑，並諭知以
    2000元折算1日之易科罰金之折算標準，以資懲儆。
五、末查：本件被告將其所有之上開帳戶存摺、提款卡、提款卡
    密碼等物，交付同案被告吳柏修使用，是上開物品自已為吳
    柏修所有，本案被告既為幫助犯而不適用責任共同之原則，
    爰不就上開物品併為沒收之諭知，附此敘明。
據上論斷，應依刑事訴訟法第299條第1項前段，刑法第30條、第
339條第1項、第55條、第41條第1項前段、第47條第1項、第71條
第1項，刑法施行法第1條之1第1項、第2項前段，判決如主文。
本案經檢察官黃淑妤到庭執行職務。
中    華    民    國   100    年    6     月    30    日
                  刑事第十一庭  審判長法  官  鍾邦久
                                      法  官  包梅真
                                      法  官  蔡直青
以上正本證明與原本無異。
如不服本判決應於收受本判決後10日內向本院提出上訴書狀，並
應敘述具體理由。其未敘述上訴理由者，應於上訴期間屆滿後20
日內向本院補提理由書狀（均須按他造當事人之人數附繕本）「
切勿逕送上級法院」。
                                      書記官  顏惠華
中    華    民    國   100    年    6     月    30    日
附錄論罪科刑法條：刑法第339條第1項
中華民國刑法第339條第1項
（普通詐欺罪）
意圖為自己或第三人不法之所有，以詐術使人將本人或第三人之
物交付者，處5年以下有期徒刑、拘役或科或併科1千元以下罰金
。
┌──────────────────────────────────────────────┐
│                          附表                                                              │
├─┬───┬────┬────┬─────┬─────────┬──────────────┤
│編│被害人│被騙金額│匯款日期│涉案拍賣帳│      涉案電話    │       涉案金融帳號         │
│號│      │（新台幣│        │號        ├─────┬───┼──────────┬───┤
│  │      │）      │        │          │號碼      │申請人│號碼                │申請人│
├─┼───┼────┼────┼─────┼─────┼───┼──────────┼───┤
│1 │魏嘉宏│11000元 │98.4.22 │          │          │      │                    │      │
│  │      │        │        │          │          │      │                    │      │
├─┼───┼────┼────┤          │          │      │                    │      │
│2 │黃德瀚│18000元 │98.2.2  │skygoooal │0000000000│蔡朝欽│京城商業銀行關廟分行│黃昭雄│
│  │      │        │        │          │          │      │000-000000000000    │      │
├─┼───┼────┼────┤          │          │      │                    │      │
│3 │顏懋祥│10000元 │98.2.4  │          │          │      │                    │      │
│  │      │        │        │          │          │      │                    │      │
├─┼───┼────┼────┼─────┼─────┼───┤                    │      │
│4 │曲成汝│11700元 │98.2.4  │jobnuzhooy│          │      │                    │      │
│  │      │        │        │          │0000000000│蔡宗耀│                    │      │
└─┴───┴────┴────┴─────┴─────┴───┴──────────┴───┘